臺灣彰化地方法院刑事判決　　　　　　　 96年度易字第551號
公　訴　人　台灣彰化地方法院檢察署檢察官
被　　　告　甲○○
選任辯護人　趙惠如律師
上列被告因妨害公務案件，經檢察官提起公訴（95年度偵字第
8024號），本院判決如下：
    主  文
甲○○無罪。
    理  由
一、公訴意旨略以：被告甲○○與鄭松、鄭寶源、鄭松柏、鄭松
    立為堂兄弟關係，而渠等先祖父鄭阿田、先祖母鄭古井、鄭
    廖添娘均土葬於彰化縣彰化市○○段79之24地號（起訴書誤
    載為79之23地號）甲○○所有之土地上。詎甲○○為求變賣
    該筆土地，於民國95年4月5日清明節時，在前揭祖墳前豎立
    告示牌，表明即將遷移祖墳。鄭松、鄭寶源、鄭松柏、鄭松
    立見此表示反對，並向本院聲請假處分，嗣經本院以95年度
    裁全字第2965號民事裁定命甲○○對於鄭阿田、鄭古井及鄭
    廖添娘之墓不得為動土、挖掘及遷移等處分行為，上開裁定
    及執行命令除於95年6月15日送達甲○○收受外，另於95年6
    月16日由法院揭示在祖墳前而為查封之標示。甲○○雖於95
    年6月15日對該裁定提出抗告，卻基於妨害公務之犯意，於
    95年7月4日（即農曆6月初9），雇請不知情之工人接續挖掘
    前揭祖墳，並遷移至彰化縣彰化市第1公墓納骨堂安奉，而
    為違背查封效力之行為，因認被告涉犯刑法第139條後段之
    違反查封效力罪嫌等語。
二、按犯罪事實應以證據認定之，無證據不得認定犯罪事實；不
    能證明被告犯罪者或其行為不罰者，應諭知無罪之判決，刑
    事訴訟法第154條第2項、第301條第1項，分別定有明文。復
    按認定不利於被告之事實，須依積極證據，苟積極證據不足
    為不利於被告事實之認定時，即應為有利於被告之認定，更
    不必有何有利之證據，最高法院30年上字第816號著有判例
    ，可資參照。
三、訊據被告甲○○固對於本院以95年度裁全字第2965號裁定命
    甲○○對於鄭阿田、鄭古井及鄭廖添娘之墓不得為動土、挖
    掘及遷移等處分行為，及其於95年7月4日僱人挖掘前揭墳墓
    ，並將其內屍骨遷移至彰化縣彰化市第1公墓納骨堂安奉等
    事實坦承不諱，惟堅決否認有何違反查封效力犯行，辯稱伊
    沒有看到法院裁定揭示之告示牌，且前開裁定係命伊對於「
    79之23地號上」之鄭阿田、鄭古井及鄭廖添娘之墓不得為動
    土、挖掘及遷移等處分行為，伊係遷移「79之24地號上」之
    前開三座墳墓，並未違反上開假處分裁定等語。經查，公訴
    人認被告涉有違反查封效力之罪嫌，無非係以被告甲○○於
    警詢及偵查中之供述、證人鄭松、鄭寶源於警詢及偵查中之
    證述、本院95年度裁全字第2965號、95年度執全字第1171號
    、台灣高等法院台中分院95年度抗字第341號卷宗、彰化縣
    彰化市第一公墓納骨堂使用申請書3份、彰化縣彰化市公所
    函送之入塔資料1份、善德堂地理擇日館擇日資料3紙、法院
    裁定揭示前後之現場照片11張為主要論據。
四、惟查：
（一）按刑法第139條之違背查封效力罪，係指損壞、除去或污
      穢公務員所施之封印或查封之標示，或為違背其效力之行
      為，其行為客體為公務員所施之封印或查封之標示，其處
      罰行為有四：損壞、除去、污穢或違背其效力之行為，而
      所謂公務員所施之封印，指公務員本其職務上所為之意思
      表示，以禁止任意取去、使用或其他處置而加以封標之行
      為，如封條，要必公務員以禁止物之漏逸、使用或其他之
      任意處置為目的所施封緘之印文，始足當之（最高法院著
      有25年非第188號判例可資參照）。而查封之標示，則指
      封印外之公務員本其職務就特定物所為禁止任意使用處分
      而施之標示，即因查封而施以標記。因此本罪之成立，以
      公務員已實施封印或查封之標示為必要，若公務員未實施
      封印或查封之標示，自不成立該罪。
（二）查本院95年度裁全字第2965號民事裁定係債權人鄭松等人
      就金錢請求以外之請求，向本院聲請假處分，假處分內容
      為禁止債務人即本件被告為一定之行為。按假處分之執行
      方法有多種，如係禁止債務人為一定之行為之假處分，依
      強制執行法第138條之規定，係由執行法院將裁定「送達
      」於債務人。若假處分之裁定係禁止設定、移轉或變更不
      動產上之權利者，則執行法院應將該裁定「揭示」（同法
      第139條）。亦即，前者以「送達」裁定為執行方法，並
      無任何封印或揭示之行為；後者則須將裁定「揭示」，執
      行之方法顯不相同。刑法第139條係以「公務員施以封印
      或查封之標示」為犯罪構成之前提要件，業如前述，而本
      院民事執行處書記官到場將上開裁定揭示於現場，有執行
      筆錄在卷可憑，核其所為僅係於法定執行程序外更加明確
      之表示，用以提醒債務人勿違背法院之執行命令，而無法
      律所定「查封」之效力，該項執行命令既未經施以封印或
      為查封之標示，則被告違背該執行命令，尚與上開違背查
      封效力罪之構成要件有間，要難以該罪相繩。被告所為違
      反強制執行方法，自應依強制執行法第140條準用第129條
      之規定處理。若謂債務人所有違背強制執行方法，均應受
      刑法第139條之規範，顯違背立法之本意，且係任意為不
      利於行為人之擴張解釋，自非法律所許。
五、從而，本件不能認被告有何公訴人所指之違反查封效力罪犯
    行，此外，本院復查無其他積極證據足以證明，揆諸上開法
    條及判例意旨，本件不能證明被告犯罪，自應為被告無罪之
    諭知。
據上論斷，應依刑事訴訟法第301條第1項，判決如主文。
本案經檢察官洪英丰到庭執行職務
中　　華　　民　　國　　96　　年　　8 　　月　　17　　日
                刑事第六庭    審判長法官  王義閔
　　　                        法      官  鄭舜元
                              法      官  林欣苑
以上正本證明與原本無異。
如不服本判決，應於判決送達後10日內，向本院提出上訴書狀，
上訴書狀應「敘述具體上訴理由」，並按他造當事人之人數附繕
本。「切勿逕送上級法院」。
中　　華　　民　　國　　96　　年　　8 　　月　　20　　日
                              書  記  官  楊筱惠
